臺灣臺南地方法院刑事判決
111年度原訴字第10號
公  訴  人  臺灣臺南地方檢察署檢察官
被      告  張鴻崎


選任辯護人  黃紹文律師
被      告  張躍庭




選任辯護人  姜讚裕律師
被      告  張聖恩


指定辯護人  本院公設辯護人  陳香蘭  
被      告  蕭元隆




上列被告因妨害秩序案件，經檢察官提起公訴（110年度偵字第2
5049號、111年度少連偵字第2號），被告於準備程序中就被訴事
實為有罪之陳述，經本院合議庭裁定由受命法官獨任進行簡式審
判程序後，本院判決如下：
    主  文
丁○○犯首謀聚眾施強暴罪，處有期徒刑陸月，如易科罰金，以新
臺幣壹仟元折算壹日。
丙○○共同犯聚眾施強暴罪，處有期徒刑陸月，如易科罰金，以新
臺幣壹仟元折算壹日。
戊○○、辛○○共同犯聚眾施強暴罪，各處有期徒刑陸月，如易科罰
金，均以新臺幣壹仟元折算壹日。均緩刑貳年，並應於判決確定
後貳年內向檢察官所指定之政府機關、政府機構、行政法人、社
區或其他符合公益目的之機構或團體提供伍拾小時之義務勞務，
及接受法治教育課程貳場次，緩刑期間付保護管束。
    事實及理由
一、犯罪事實：丁○○、乙○○、己○○、庚○○（後3人涉犯妨害秩序
    罪嫌部分均另為不起訴之處分）於民國110年11月20日晚間
    均受張國仁（涉犯妨害秩序罪嫌部分另為不起訴之處分）之
    邀請前往臺南市○區○○路000巷00弄00號烤肉、飲酒，席間丁○○因故與乙○○發生口角，丁○○因而心生不滿，遂於同日23時
    6分許撥打通訊軟體給其友人戊○○告知其遭他人嗆聲、欺負
    乙事，並要戊○○到場協助，戊○○聽聞後遂夥同丙○○、壬○○、
    辛○○、少年王○○（92年11月生，真實姓名年籍均詳卷，涉犯妨
    害秩序罪嫌部分，另由少年法院審理）及另名真實姓名年籍不
    詳之成年男子，渠等與戊○○共同基於妨害秩序之犯意聯絡，
    由壬○○駕駛車牌號碼000-0000號自用小客車搭載戊○○、丙○○
    、辛○○、同案少年王○○及不詳成年男子，於同日23時16分許
    抵達鄰近上址之臺南市東區後甲一路與瑞吉街交岔路口處，
    旋均下車前往上址門口，丁○○見狀遂向戊○○、丙○○、壬○○、
    辛○○、少年王○○及不詳成年男子表示其係遭乙○○嗆聲，渠等
    遂上前攻擊乙○○，並與上前勸架之張國仁、己○○、庚○○等人
    在上址前及上開路口發生扭打、拉扯（張國仁、乙○○、己○○
    、庚○○涉犯傷害罪嫌部分均未據告訴），致乙○○受有右小腿
    瘀青、雙手手肘擦挫傷等傷害、己○○受有右側臉顴部擦挫傷
    、右側肩部擦挫傷等傷害、庚○○受有頭部鈍傷、右側耳部擦
    挫傷、右側眼部周圍擦挫傷、頸部擦挫傷等傷害，而在公眾
    得出入之場所施強暴行為。嗣經警方接獲通報到場處理，並
    調閱監視錄影畫面，始循線查悉上情。案經乙○○、己○○、庚○○訴由臺南市政府警察局第一分局報告臺灣臺南地方檢察署
    檢察官偵查起訴。
二、本件被告丁○○、戊○○、丙○○、辛○○等4人所犯均係死刑、無
    期徒刑、最輕本刑為3年以上有期徒刑以外之罪，其於準備
    程序中就被訴事實為有罪之陳述，經法官告知簡式審判程序
    之旨，並聽取公訴人、被告及辯護人之意見後，認宜為簡式
    審判程序，依刑事訴訟法第273條之1第1項規定，裁定進行
    簡式審判程序加以審理，則依據刑事訴訟法第273條之2、同
    法第159條第2項之規定，不適用傳聞法則有關限制證據能力
    之相關規定；並得依同法第310條之2之準用同法第454條之
    規定製作略式判決書（僅記載「證據名稱」），合先敘明。
三、上揭犯罪事實，有下列證據可資佐證：
  ㈠被告丁○○、戊○○、丙○○、辛○○等4人於警詢、偵訊及本院準備
    程序中之自白。
　㈡被告壬○○於警詢時之供述。
　㈢證人即同案少年王○○於警詢及檢察官訊問時之證述、證人即
    同案被告張國仁、證人即告訴人乙○○、己○○、庚○○於警詢及
    檢察官訊問時之證述。
　㈣卷附高雄榮民總醫院臺南分院診斷證明書2紙、被告丁○○、同
    案被告張國仁、告訴人乙○○、己○○、庚○○於案發後所拍攝之
    受傷照片9張、被告丁○○手機通訊軟體對話翻拍照片3張、現
    場監視錄影畫面翻拍照片19張。
四、論罪科刑
　㈠核被告丁○○所為，係犯刑法第150條第1項後段之首謀聚眾施
    強暴罪；被告戊○○、丙○○、辛○○所為，均係犯刑法第150條
    第1項後段之聚眾施強暴罪。被告戊○○、丙○○、辛○○就上開
    在公共場所聚集三人以上施強暴脅迫下手實施強暴脅迫罪，
    有犯意聯絡及行為分擔，均為共同正犯。
　㈡檢察官起訴書認被告戊○○、丙○○、辛○○於本件案發時均已為
    成年人，少年王○○為92年11月○日生，於本件案發時為未滿1
    8歲之未成年人，被告戊○○、丙○○、辛○○是與未滿18歲之少
    年王○○共同犯刑法第150條第1項後段在公共場所聚集三人以
    上施強暴脅迫下手實施強暴脅迫罪。然依少年王○○於警詢時
    之供述：「...，後來綽號黑鬼約於22時許，接到綽號小恩
    他爸爸的電話，找我們過去說要喝酒，其他人找我一起去，
    我就上車了，當時是由一位皮膚較白的男生駕駛1台白色ALT
    IS，副駕駛坐綽號黑鬼之男子，辛○○坐左後座，我坐後座中
    間，我右邊有另一位原住民，而綽號小恩坐那位原住民腳上
    ，當時車上包括我共有6位男生，到綽號小恩他爸爸喝酒的
    地方後，我就看到一群人在那邊，黑鬼先下車，我們其他人
    就跟著黑鬼下車，黑鬼進入住宅後，就與對方打起來了，打
    完之後我們就搭乘白色ALTIS離開現場，...」、「（問：現
    場為何打架？為何與人打架？）好像是因為喝酒衝突。我過
    去的時候黑鬼已經先跟對方打起來了」、「（問：你以何種
    方式毆打？）當時我跟黑鬼下車時，看到他們打起來了，我
    就拿著旁邊機車上的安全帽往住宅裡丟，我不清楚打到誰，
    之後就有身高較高、身穿灰色衣服的男生向我衝過來，我就
    以徒手方式毆打他的左臉，但他是誰我也不知道，另外2位
    男生，我都是以徒手方式毆打他們的背部」、「（問：你搭
    乘白色ALTIS前往鬥毆現場時，車上有無他人告知你抵達現
    場做何事？）沒有，他們只跟我說要去那邊喝酒」等語。是
    以，依少年王○○之供述，他被辛○○邀約一起去案發現場時，
    只知道是要去喝酒，並不知道會與人發生鬥毆，且到案發現
    場後，綽號黑鬼的戊○○先下車，少年王○○見戊○○與人發生衝
    突打起來後，才拿著旁邊機車上的安全帽加入鬥毆，顯見少
    年王○○事前並未與戊○○等人有犯意聯絡，是在案發現場見戊○○與人動手打起來，才自行臨時起意加入鬥毆。故少年王○○
    雖與被告戊○○等人有一起與告訴人鬥毆之行為，然少年王○○
    並未與被告戊○○等人就鬥毆之犯行事前具犯意聯絡，要難認
    為被告戊○○、丙○○、辛○○是與未滿18歲之少年王○○共同犯刑
    法第150條第1項後段在公共場所聚集三人以上施強暴脅迫下
    手實施強暴脅迫罪，而應依兒童及少年福利與權益保障法第
    112條第1項前段之規定加重其刑。
　㈢爰審酌被告丁○○因酒後與告訴人乙○○發生口角，竟因此心生
    不滿，以電話招集被告戊○○、丙○○、辛○○及壬○○前來，在公
    眾得出入之場所，攻擊告訴人乙○○，並與前來勸架之張國仁
    、己○○、庚○○發生拉扯，妨害社會秩序，造成群眾產生不安
    ，被告丙○○為被告丁○○之子，出於對父親的親情，不忍見父
    親被人欺負而挺身，被告戊○○、辛○○等人，基於錯誤的朋友
    情誼，不分是非，不思規勸其友人即被告丁○○妥善處理，竟
    受邀集後公然聚眾，對告訴人乙○○、己○○、庚○○施以強暴行
    為，致乙○○受有右小腿瘀青、雙手手肘擦挫傷等傷害、己○○
    受有右側臉顴部擦挫傷、右側肩部擦挫傷等傷害、庚○○受有
    頭部鈍傷、右側耳部擦挫傷、右側眼部周圍擦挫傷、頸部擦
    挫傷等傷害，所為均實值非難，惟念及被告丁○○、戊○○、丙○○、辛○○4人犯後坦承犯行，犯後態度尚可，兼衡被告丁○○
    參與本件犯行為首謀之角色，被告戊○○、丙○○、辛○○參與本
    件犯行為下手實施之角色，告訴人所受傷勢不大，被告丁○○
    、戊○○、丙○○、辛○○犯後已與告訴人達成和解，告訴人並具
    狀撤回刑事告訴，兼衡被告丁○○自陳教育程度為國中畢業，
    未婚，有1個小孩，從事營造業綁鐵工，一天薪資1,000-2,1
    00元，與家人同住，需撫養母親，被告戊○○自陳教育程度為
    高中肄業，未婚，沒有小孩，目前與母親、妹妹同住，從事
    搬家工，月薪3萬元，被告丙○○自陳教育程度為國中畢業，
    未婚，沒有小孩，目前跟父親、祖母同住，從事板模工，每
    日薪資2,000元，需撫養祖母，前有酒後駕車公共危險之前
    案紀錄，被告辛○○自陳教育程度為高中肄業，已婚，有1個
    小孩，從事板模工，每日薪資約1,800元，有小孩要撫養，
    暨被告4人本件犯罪情節、動機、手段等一切情狀，分別量
    處如主文所示之刑，並諭知易科罰金之折算準。
　㈣查被告戊○○、辛○○2人先前未曾受有期徒刑以上刑之宣告，分
    別有被告2人之臺灣高等法院被告前案紀錄表各1份在卷可按
    。被告戊○○、辛○○2人於本案均係因一時偶發事件而失慮，
    致罹刑典，而告訴人均已撤回對被告等人之刑事告訴，本院
    因認被告戊○○、辛○○2人經此偵審程序之進行及罪刑宣告之
    教訓後，當知警惕，應無再犯之虞，因認其所宣告之刑，俱
    以暫不執行為適當，爰均併予宣告緩刑2年，以勵自新。惟
    本院為確保被告戊○○、辛○○2人記取教訓，嗣後能確實恪遵
    法令規定並警惕自身行止，認宜以命其履行一定之負擔，爰
    依刑法第74條第2項第5款及第8款規定，命被告戊○○、辛○○2
    人應向執行機關指定之政府機關、政府機構、行政法人、社
    區或其他符合公益目的之機構或團體，個別提供如主文所示
    之義務勞務，並於緩刑期間內接受如主文所示之法治教育，
    另依刑法第93條第1項第2款諭知緩刑期間付保護管束，以啟
    自新，以維法治，兼收預防其再度犯罪之效。
據上論斷，應依刑事訴訟法第299條第1項前段、第273條之1第1
項、第310條之2，刑法第150條第1項後段、第28條、第41條第1
項前段、第74條第1項第1款、第2項第5款、第8款、第93條第1項
第2款，判決如主文。
本案經檢察官王宇承提起公訴，檢察官甲○○到庭執行職務。
中　　華　　民　　國　　111 　年　　7 　　月　　15　　日
　　　　　　　　　刑事第六庭    法　官　鄭銘仁
以上正本證明與原本無異。
如不服本判決應於收受本判決後20日內向本院提出上訴書狀，並
應敘述具體理由。其未敘述上訴理由者，應於上訴期間屆滿後20
日內向本院補提理由書狀（均須按他造當事人之人數附繕本）「
切勿逕送上級法院」。 
  　　　　　　　　　　　　　　　書記官　陳姝妤
中　　華　　民　　國　　111 　年　　7 　　月　　18　　日
附錄本案論罪科刑法條：
中華民國刑法第150條
在公共場所或公眾得出入之場所聚集三人以上，施強暴脅迫者，
在場助勢之人，處1年以下有期徒刑、拘役或10萬元以下罰金；
首謀及下手實施者，處6月以上5年以下有期徒刑。
犯前項之罪，而有下列情形之一者，得加重其刑至二分之一：
一、意圖供行使之用而攜帶兇器或其他危險物品犯之。
二、因而致生公眾或交通往來之危險。